臺灣高等法院刑事裁定　　　　　　　　　 94年度抗字第673號
抗　告　人
即　公訴人　臺灣桃園地方法院檢察署檢察官
被　　　告　甲○○
上列抗告人因被告詐欺案件，不服臺灣桃園地方法院94年度訴字
第1406號，中華民國94年9 月5 日裁定，提起抗告，本院裁定如
下：
    主  文
抗告駁回。
    理  由
一、按檢察官就被告犯罪事實，應負舉證責任，並指出證明之方
    法。法院於第一次審判期日前，認為檢察官指出之證明方法
    顯不足認定被告有成立犯罪之可能時，應以裁定定期通知檢
    察官補正，逾期未補正者，得以裁定駁回起訴，刑事訴訟法
    第161 條第1 項、第2 項定有明文。
二、本件抗告人即公訴人前以被告甲○○可預見提供自己帳戶與
    他人使用，易淪為犯罪集團財產犯罪之工具，因缺錢花用，
    竟仍在不違背其幫助他人犯常業詐欺之本意，自民國（下同
    ）92年8 月8 日起至9 月5 日止，連續多次在桃園縣桃園市
    、中壢市等處，以每一帳戶新臺幣（下同）1000元之代價，
    將所開立之如附表編號1 至15所示帳戶之存摺及金融卡，售
    予真實姓名、年籍不詳、綽號「陳姐」之成年女子。嗣該犯
    罪集團以「假應徵伴遊舞男，真詐騙」之方式，於報紙上刊
    登小廣告向不特定民眾詐取財物以為常業，不知情之莊智凱
    於92年9 月4 日下午2 時20分許，遵其指示匯入5000元至被
    告所有之臺新銀行中壢分行帳戶內，旋由該集團人士將款項
    提領一空，因認被告涉犯幫助常業詐欺罪嫌，並提出被告所
    開立如附表編號1 至15所示帳戶之開戶資料及存簿交易往來
    明細表等影本及被害人莊智凱之證述、被告之供述為證明之
    方法。
三、原裁定以：（一）公訴人僅起訴被告甲○○涉犯刑法第30條
    第1 項、340 條、第339 條第1 項之幫助常業詐欺罪，惟被
    告提供自己帳戶之行為，亦屬掩飾、隱匿常業詐欺等重大犯
    罪所得財物之構成要件以外之幫助行為。被告之帳戶物件係
    供常業詐欺犯罪集團作為便於實施常業詐欺犯行及洗錢犯罪
    使用，則利用該等帳戶掩飾、隱匿常業詐欺等重大犯罪所得
    財物之「他人」，應係利用該等帳戶掩飾、隱匿「其自己」
    常業詐欺等重大犯罪所得財物，此利用該等帳戶掩飾、隱匿
    「其自己」常業詐欺等重大犯罪所得財物之正犯應成立現行
    洗錢防制法第9 條第1 項之「掩飾、隱匿因自己重大犯罪所
    得財物罪」，因任由帳戶物件流通而構成洗錢犯罪幫助犯之
    被告，則應從屬於正犯之犯罪，另應成立上開罪名之幫助犯
    ；（二）本案僅有一名被害人即莊智凱之筆錄，被害金額為
    5000元，然觀卷內被告所有如附表編號1 至18之帳戶明細，
    有以匯款、以自動櫃員機轉帳之方式轉入、匯入之疑似常業
    詐欺犯罪所得金額，總計高達00000000元，則該詐欺集團如
    何構成常業詐欺罪？被告如何構成幫助掩飾、隱匿因自己重
    大犯罪所得財物罪？均有未明；且檢察官對於各被害人係如
    何遭人詐騙，常業詐欺罪之正犯係對何被害人進行詐騙，其
    時間、地點、人名、金額，俱未於起訴書中敘明，亦未於證
    據清單載明被害人而無從查證。爰於94年9 月5 日裁定檢察
    官應於收受裁定後30日內補正被告甲○○幫助常業詐欺之被
    害人年籍資料、遭詐騙過程及金額等犯罪證據並指出證明之
    方法。揆諸前揭規定，核無不合，應予維持。
四、抗告意旨以：檢察官已於94年9 月5 日將原起訴書所載被告
    係涉犯「常業詐欺之幫助犯」，減縮常業犯部分，更正為「
    詐欺取財之幫助犯」，指摘原審所為限期補正之裁定尚有未
    當。
五、經查：（一）公訴人雖僅就被告販賣如附表編號1 至15所示
    帳戶之存摺及金融卡等部分起訴，惟依偵查卷內資料所示，
    如附表編號16至18所示帳戶亦有可疑之交易紀錄，公訴意旨
    未敘明該部分被告是否涉有幫助詐欺及幫助洗錢罪嫌；（二
    ）依卷內被告所有如附表編號1 至18所示之帳戶明細，有以
    匯款、以自動櫃員機轉帳之方式轉入、匯入，被告之犯罪所
    得金額總計高達00000000元，均乏相關被害人之年籍資料、
    遭詐騙過程及金額等資料供查核。難以公訴人已將被告涉犯
    之罪名由幫助常業詐欺減縮為幫助詐欺，即認公訴人無補正
    被告甲○○幫助詐欺之被害人年籍資料、遭詐騙過程及金額
    等犯罪證據並指出證明方法之必要。本件抗告意旨為無理由
    ，應予駁回。
據上論斷，應依刑事訴訟法第412 條，裁定如主文。
中　　華　　民　　國　　94　　年　　10　　月　　24　　日
　　　　　　　　　刑事第十八庭  審判長法　官  吳昭瑩
　　　　　　　　　　　　　　　　　　  法　官  李英勇
　　　　　　　　　　　　　　　　　　  法　官  王麗莉
以上正本證明與原本無異。
不得再抗告。
                                      書記官  蘇秋涼
中　　華　　民　　國　　94　　年　　10　　月　　26　　日
附表：
┌──┬─────────────┬─────────┐
│編號│開戶銀行/開戶日期         │   帳     號      │
├──┼─────────────┼─────────┤
│一  │臺灣中小企業銀行中壢分行  │00000000000號     │
│    │（開戶日期92年8月8日）    │                  │
├──┼─────────────┼─────────┤
│二  │日盛商業銀行中壢分行      │00000000000000號  │
│    │（開戶日期92年8月8日）    │                  │
├──┼─────────────┼─────────┤
│三  │復華銀行中壢分行          │0000000000000號   │
│    │（開戶日期92年8月11日）   │                  │
├──┼─────────────┼─────────┤
│四  │建華商業銀行中壢分行      │00000000000000號  │
│    │（開戶日期92年8月11日）   │                  │
├──┼─────────────┼─────────┤
│五  │大眾商業銀行中壢分行      │000000000000號    │
│    │（開戶日期92年8月11日）   │                  │
├──┼─────────────┼─────────┤
│六  │聯邦商業銀行中壢分行      │000000000000號    │
│    │（開戶日期92年8月11日）   │                  │
├──┼─────────────┼─────────┤
│七  │中華商業銀行中壢分行      │00000000000000號  │
│    │（開戶日期92年8月12日）   │                  │
├──┼─────────────┼─────────┤
│八  │第一商業銀行西壢分行      │00000000000號     │
│    │（開戶日期92年8月13日）   │                  │
├──┼─────────────┼─────────┤
│九  │日盛商業銀行北桃園分行    │000000000000號    │
│    │（開戶日期92年8月13日）   │                  │
├──┼─────────────┼─────────┤
│十  │萬泰商業銀行風城分行      │000000000000號    │
│    │（開戶日期92年8月14日）   │                  │
├──┼─────────────┼─────────┤
│十一│富邦商業銀行新竹分行      │00000000000號     │
│    │（開戶日期92年8月14日）   │                  │
├──┼─────────────┼─────────┤
│十二│臺灣中小企業銀行湖口分行  │00000000000號     │
│    │（開戶日期92年8月25日）   │                  │
├──┼─────────────┼─────────┤
│十三│復華銀行新竹分行          │0000000號         │
│    │（開戶日期92年8月25日）   │                  │
├──┼─────────────┼─────────┤
│十四│臺新國際商業銀行中壢分行  │00000000000000號  │
│    │（開戶日期92年8月26日）   │                  │
├──┼─────────────┼─────────┤
│十五│臺灣銀行建國分行          │000000000000號    │
│    │（開戶日期92年9月5日）    │                  │
├──┼─────────────┼─────────┤
│十六│臺新國際商業銀行東竹北分行│00000000000000號  │
│    │（開戶日期92年8月13日）   │                  │
├──┼─────────────┼─────────┤
│十七│中國信託商業銀行新竹分行  │0000000000000號   │
│    │（開戶日期89年11月27日）  │                  │
├──┼─────────────┼─────────┤
│十八│聯邦商業銀行內壢分行      │000000000000號    │
│    │（開戶日期92年8月18日）   │                  │
└──┴─────────────┴─────────┘
